臺灣高等法院臺南分院刑事判決　　　　94年度上訴字第1076號
上　訴　人　台灣雲林地方法院檢察署檢察官
上　訴　人
即　被　告　甲○○
　　　　　　　　　　現於台灣雲林監獄執行中
指定辯護人　本院公設辯護人乙○○
上列上訴人因被告違反毒品危害防制條例案件，不服臺灣雲林地
方法院九十四年訴字第四五六號中華民國九十四年九月廿一日第
一審判決（起訴案號：臺灣雲林地方法院檢察署九十三年度偵字
第四一二五號），提起上訴，本院判決如下：
    主  文
上訴駁回。
    事  實
一、甲○○因違反麻醉藥品管理條例、肅清煙毒條例案件，分別
    經本院、臺灣彰化地方法院及臺灣臺南地方法院，各判處有
    期徒刑三月、三年五月、八月確定，並定執行刑為有期徒刑
    四年二月，嗣於民國（下同）八十六年六月三日假釋出獄，
    並於八十八年七月廿三日假釋期滿。
二、甲○○竟仍不知悔改，復基於轉讓第一級毒品概括犯意，自
    九十二年八月底某日起，至九十二年九月八日止，連續在雲
    林縣麥寮鄉崙後村沙崙後二○九號「上海汽車商務旅館」二
    一六室等處，先後無償轉讓第一級毒品海洛因若干，給同居
    友人林大傑（經檢察官為不起訴處分確定）施用多次。
三、嗣於九十二年九月九日上午七時三十分許，在上址汽車旅館
    二一六室，為警當場查獲甲○○及林大傑，並在房間扣得甲
    ○○所持有第一級毒品海洛因二包（標示ＨＲ十，淨重一四‧
    六二公克，空包裝重一‧○三公克）及在林大傑身上扣得甲
    ○○所無償轉讓第一級毒品海洛因二小包（淨重一‧三八公
    克，空包裝重○‧六四公克），始悉上情。
四、案經雲林縣警察局報請臺灣雲林地方法院檢察署檢察官偵查
    及該署檢察官自動檢舉偵查後起訴。
    理  由
甲、有罪部分（即轉讓第一級毒品部分）：
一、上開事實，業經證人林大傑於警詢、偵查及原審時坦承不諱
    ，且有調查局九十二年十一月五日調科壹字第16000-2110號
    鑑定通知書、調查局九十二年十一月五日調科壹字第16000-
    2111號鑑定通知書，暨扣案第一級毒品海洛因四小包（其中
    二包標示ＨＲ┼，淨重一四‧六二公克，空包裝重一‧○三
    公克；另二包淨重一‧三八公克，空包裝重○‧六四公克）
    ，並有臺灣雲林地方法院檢察署九十二年毒偵字第九三三號
　  檢察官不起訴處分書在卷可憑。核被告自白與上開證據相符
    ，被告犯行，事證明確，堪以採信。
二、按被告行為後，毒品危害防制條例已於九十二年七月九日經
    總統公布修正，並於九十三年一月九日生效，該條例第八條
    第一項關於轉讓第一級毒品罪規定，並未修正，其構成要件
    及法定本刑，固屬相同，但新法第八條則增訂第六項規定轉
    讓毒品達一定數量者，加重其刑至二分之一，此使轉讓毒品
    達一定數量者，其法定本刑有提高情形，法律顯屬已有變更
    ，應依刑法第二條第一項規定，比較新舊法，而新舊法比較
    時，應就有關共犯、未遂犯、連續犯、牽連犯、結合犯以及
    累犯加重、自首減輕暨其他法定加減原因，與加減例等一切
    情形，綜合全部情形，加以比較，而適用有利於行為人法律
    處斷（最高法院廿四年上字第四六三四號判例參照）。本件
    比較新舊法結果，以修正前舊法有利於被告，爰依刑法第二
    條第一項但書，適用修正前舊法處斷，合先說明。
三、查被告轉讓海洛因予林大傑施用，核被告所為，係犯修正前
    毒品危害防制條例第八條第一項轉讓第一級毒品罪。至被告
    轉讓毒品海洛因予林大傑前，其持有毒品海洛因低度行為，
    為其轉讓高度行為所吸收，不另論罪。又被告先後多次轉讓
　　第一級毒品予林大傑行為，時間緊接，手法相同，且所犯係
　  構成要件相同罪名，顯係基於概括犯意反覆為之，為連續犯
    ，應依刑法第五十六條規定，論以一罪論，並依法加重其刑
    。又被告前因違反麻醉藥品管理條例、肅清煙毒條例等案，
    分別經本院、臺灣彰化地方法院、臺灣臺南地方法院，各判
　　處有期徒刑三月、三年五月、八月確定，並定執行刑為有期
  　徒刑四年二月，嗣於八十六年六月三日假釋出監，並於八十
    八年七月廿三日假釋期滿，以已執行論，有臺灣高等法院被
    告前案紀錄表在卷可憑，被告於受有期徒刑執行完畢後，五
    年內，再犯本件有期徒刑以上之罪，為累犯，應依刑法第四
    十七條規定，遞加其刑。
四、原判決關於被告轉讓第一級毒品部分，以被告罪證明確，因
    予適用修正前毒品危害防制條例第八條第一項、第十八條第
    一項前段，刑法第十一條前段、第二條第一項但書、第五十
    六條、第四十七條規定，併審酌被告曾有違反麻醉藥品管理
　　條例、肅清煙毒條例、毒品危害防制條例、槍砲彈藥刀械管
　  制條例等前科，有台灣高等法院被告全國前案紀錄表在卷可
    按，被告素行不良，明知毒品海洛因，對於人體戕害甚鉅，
    一旦上癮即難以戒除，仍多次無償轉讓毒品予林大傑施用，
    危害他人身體健康及社會秩序，及其犯罪動機、目的、手段
    ，轉讓對象僅友人林大傑，並無其他人，暨轉讓毒品次數及
    數量，與犯後坦承部分犯行等一切情狀，對被告量處有期徒
    刑一年十月，以資懲儆。併敘明扣案白色粉末四小包（其中
    二包標示ＨＲ十，淨重一四‧六二公克，空包裝重一‧○三
　　公克；另二包淨重一‧三八公克，空包裝重○‧六四公克）
　  ，均含有第一級毒品海洛因成分，有調查局九十二年十一月
    五日調科壹字第160002110號、第000000000號鑑定通知書二
    紙在卷可憑，依修正前毒品危害防制條例第十八條第一項前
    段規定，應不問屬於犯人與否，均予宣告沒收併銷燬之。至
    扣案被告所持有「安非他命」一小包（毛重○‧六公克）與
    被告所犯轉讓第一級毒品犯行無涉，依主從刑不可分原則，
    不應於本件宣告沒收，宜由檢察官另行依法處理。另扣案研
    磨砵一組、分裝鏟五支、玻璃球三支、安非他命吸食器二組
    、分裝袋一包、行動電話二支等物，均非供被告本件犯罪所
    用或所得之物，爰均不予宣告沒收，附此敘明。
五、本院經核，原判決關於轉讓第一級毒品部分，認事用法，均
    無違誤，量刑亦稱妥適。被告上訴意旨以，其在原審已有認
    罪協商，協商時就其轉讓第一級毒品部分，法官有同意要判
    處有期徒刑一年，然最後竟量處有期徒刑一年十月，顯屬過
    重，而有不當云云。然本件於原審審理時，並非適用刑事訴
    訟法第二百七十三條之一簡式審判程序，亦非適用刑事訴訟
    法第四百五十五條之二協商程序，有原審審判筆錄在卷可憑
    （詳原審卷一○○頁以下）。則被告辯稱，本件於原審有認
    罪協商，顯非事實。又本件於原審審判期日，檢察官於科刑
    範圍表示意見時稱，被告轉讓毒品部分，應量處有期徒刑三
    年以上，而被告辯護人則請求判處有期徒刑一年二月，有審
    判筆錄在卷可憑（詳原審卷一四七頁）。依此觀之，原審審
    酌被告明知毒品海洛因，對於人體戕害甚鉅，被告竟多次無
    償轉讓毒品予朋友施用，危害他人身體健康，暨其轉讓毒品
    次數及數量，對被告量處有期徒刑一年十月，本院認為符合
    罪刑相當原則。被告上訴意旨，指摘原判決就轉讓毒品部分
    ，未依協商而量刑，而有量刑過重情事云云。依上所述，為
    無理由，應予駁回。
乙、無罪部分（即幫助販賣第一級毒品部分）：
一、公訴意旨另以：
    被告甲○○與友人洪上宜交往四、五年，均染有施用毒品惡
    習，被告明知洪上宜曾販賣毒品海洛因牟利，洪上宜亦交待
    被告接洽上游毒販，伺機購入毒品，囤積貨源。渠等二人於
    九十二年八、九月間，分別居住於雲林縣麥寮鄉崙後村二○
    九號「上海汽車商務旅館」二一六號及二○三室，被告竟萌
    幫助他人販賣毒品海洛因犯意，經與上游毒販搭線後，於九
    十二年九月三日下午四時許，駕駛ＰＱ─七七○○號小客車
    ，搭載洪上宜、林大傑（均另案偵辦）前往高雄市左營區榮
    民醫院附近，由洪上宜向雷姓不詳成年人（上游毒販），販
    入第一級毒品海洛因新台幣（下同）共廿六萬元（其中六萬
    五千元係被告甲○○購買）貯以待售。嗣於九十二年九月九
    日上午七時三十分許，在雲林縣麥寮鄉崙後村二○九號「上
    海汽車商務旅館」二○三室即洪上宜租處，為警查獲，並扣
    得海洛因二○六包（標示HR+，計淨重一八六‧九七-公克，
    起訴書誤寫為二○九包，毛重五三七‧八公克；另三包標示
    HR，無毒品反應）、安非他命廿三包（毛重三九‧七公克）
    、電子秤一台、研磨機二台、吸食器一組、分裝袋一大包、
    殘渣袋一大包、分裝鏟十八支、刷子三支、剪刀一支、注射
    針筒八支、橡皮管一條、皮包三個、行動電話四支、現金六
    十四萬六百元（以上證物均另案扣押）。因認被告涉犯毒品
    危害防制條例第四條第一項幫助販賣第一級毒品罪嫌云云。
二、按犯罪事實，應依證據認定之，無證據不得認定犯罪事實；
    又不能證明被告犯罪者，應諭知無罪判決，刑事訴訟法第一
    百五十四條第二項、第三百零一條第一項，分別定有明文。
    而為刑事訴訟法上證明資料，無論其為直接證據或間接證據
    ，均須達於一般人，均不致有所懷疑，而得確信其為真實程
    度，始得據為有罪認定，倘其證明尚未達到此一程度，而有
    合理懷疑存在，致使無從形成有罪確信，依罪疑唯輕、罪疑
    為有利被告證據法則，即不得遽為不利被告認定（最高法院
    七十六年台上字第四九八六號判例）。次按刑事訴訟法第一
    百六十一條已於九十一年二月八日修正公布，其第一項規定
    ：檢察官就被告犯罪事實，應負舉證責任，並指出證明方法
    。因此，檢察官對於起訴犯罪事實，應負提出證據及說服實
    質舉證責任。倘其所提出證據，不足為被告有罪積極證明，
    或其指出證明方法，無從說服法院以形成被告有罪心證，基
    於無罪推定原則，自應為被告無罪判決諭知（最高法院九十
    二年台上字第一二八號判例參照）。
三、公訴人認被告涉有上開幫助販賣第一級毒品罪，無非以：(1)
    被告甲○○於警偵訊供述。(2)證人洪上宜於警偵訊證述及於
    原審另案九十三年重訴字一號刑事案件供述。(3)證人林大傑
    於警偵訊供述。(4)證人林于靖於偵查中供述。(5)證人康蔣文
    供述。(6)證人林網胡供述。(7)證人蔡宇家供述。(8)調查局九
    十二年十一月廿日調科壹字第16000-2121號鑑定通知書。(9)
    扣案毒品海洛因二○六包（淨重一八六‧九七公克）。(10)原
    審九十三年重訴字第一號刑事判決等，為其主要論據。
四、訊據被告供承：(一)其受友人洪上宜委託，與上游毒販搭線後
    ，在九十二年九月三日下午四時許，駕駛ＰＱ─七七○○號
    用小客車，搭載友人洪上宜、林大傑，前往高雄市榮民醫院
    附近，由洪上宜向「雷」姓不詳成年人上游毒販，販入第一
    級毒品海洛因廿六萬元，其中六萬五千元，係被告自己所出
    資購買。(二)於九十二年九月九日上午七時三十分許，在雲林
    縣麥寮鄉崙後村沙崙後二○九號上海汽車商務旅館二○三室
    洪上宜租處，經警查獲海洛因二○六包（淨重一八六‧九七
    公克）、安非他命廿三包（毛重三九‧七公克）、電子秤一
    台、研磨機二台、吸食器一組、分裝袋一大包、殘渣袋一大
    包、分裝鏟十八支、刷子三支、剪刀一支、注射針筒八支、
    橡皮管一條、皮包三個、行動電話四支、現金六十四萬六百
    元等物，此等事實為被告坦承，核與證人洪上宜、林大傑、
    林于靖等人供述及警方隨案移送贓證物品清單、現場及扣案
    物照片十六張等證據相符，應認屬實。惟被告堅決否認有幫
    助販賣海洛因犯行，辯稱：我和洪上宜去購買海洛因時，不
    知洪上宜有販賣毒品意圖，洪上宜並沒告訴我，事後他有無
    拿去販賣，我也不知道等語。
五、依檢察官起訴事實及被告答辯，本件爭點應在於：被告受洪
    上宜委託，代向雷姓男子，聯絡接洽購買海洛因事宜前，主
    觀上是否知悉或預見洪上宜係為販賣海洛因，始請被告協助
    與雷姓不詳男子接洽，而購入大量海洛因？經查：
  (一)被告於偵查中固稱：（你共多少次帶洪上宜去購買毒品？）
    二、三次；（洪上宜請你帶他去的，還是你主動邀他？）他
    有問過我，後來我有線，才邀他一起去；（你應該事先就知
    道他要販賣？）我普普知道，但不確定；（既知洪上宜會將
    毒品賣給他人，為何你還帶他去買毒品？）因二人一起買比
    較便宜；（你帶洪上宜去買毒品，重達一、二兩，應該知道
    他不單只要吸食？）我大略知道他有在賣，我是在外有聽說
    他在賣毒品等語（詳四一二五號偵查卷五六至五八頁）。雖
    已供述其大概知道洪上宜販入毒品係為販賣目的。惟被告於
    偵查中亦同時供述：「並不確定」等語，且該供述係於洪上
    宜遭查獲販毒犯行後所為，又係經檢察事務官推測詢問所得
    ，而被告於原審已否認事先知悉或預見洪上宜當時販入海洛
    因，係為販賣予他人營利，並辯稱：係事後洪上宜遭法院判
    刑後，其始知悉洪上宜有販賣海洛因行為。是被告於原審顯
    已推翻其先前於偵查中供述，則被告其於偵查中所為供述，
    自難遽予採信。
  (二)又證人洪上宜於偵查中固供稱：被告甲○○於九十二年九月
    三日下午三、四時許，開車載我和林大傑，至高雄市左營區
    ，向姓雷的購買海洛因二兩，由被告打電話給姓雷的，到榮
    民總醫院時我買海洛因等語（詳三八六○號偵查卷(一)廿一至
    廿二頁），另於原審九十三年重訴字第一號案件審理時，證
    人洪上宜亦供稱：我承認有販賣第一級毒品給康蔣文、林網
    胡及蔡宇家，至於與被告、林大傑去高雄市購買海洛因，大
    部分是我要吸食的，但如朋友向我需要的時候，我會賣給他
    們云云（詳該刑事卷二○七頁背面、二一一頁背面）。惟證
    人洪上宜並未供稱，被告於幫忙接洽上游毒販「雷」姓男子
    時，即已知悉其購入海洛因，有販賣予他人不法營利意圖。
    且於原審時證人洪上宜亦供稱：我記得有與被告、林大傑去
    高雄買海洛因，時間及購買金額均忘記，被告也有出錢，我
    買多少就拿多少，他買多少就拿多少，我之前有賣，但是去
    高雄拿回來的這些，是我要吃的，那時我就沒有賣，去高雄
    是和被告約好一起去拿的，因一起拿，數量較多，會比較便
    宜，我之前是賣海洛因給康蔣文、林網胡及蔡宇家他們，被
    告並不知我賣給這些人，我跟被告認識四、五年，但均沒在
    一起，後來才在一起，在我被捉到前大約三個月，才有以電
    話聯絡，叫他幫我問何處可拿藥，是後來拿藥時才有一起去
    拿，被告都是跟對方聯絡好，才打電話給我，跟我說可以去
    拿藥，我去高雄或台中買回毒品後，都是自己在施用，並沒
    有賣，因警察要捉我，我沒有賣，被告並沒有介紹別人來跟
    我買海洛因，也沒幫我記帳或送藥，他不知道我在賣藥，我
    原有自己的線，因我自己的線拿不到毒品，所以才請被告幫
    忙聯絡，當時是我去找被告，請他幫我找，他說他要聯絡看
    看，若聯絡好會打電話給我，我沒有跟他說要買多少，只說
    若有的話就拿，高雄這次是我拿錢給被告，他拿給對方，對
    方我不認識，我是把錢拿給被告，下車後被告把錢拿給對方
    ，東西才拿著到車上試吃，被告聯絡好後，我身上有多少錢
    可以用，我就帶多少錢，到了現場就告訴對方，東西就拿回
    來了，我不曾告訴被告我在賣藥，被告不曾跟我拿藥，所以
    我不會告訴他，且我在賣藥也不會到處跟人家說，在汽車旅
    館我們各過各的生活，被告及林大傑很少來我房間，因被告
    知我跟我女友住，所以比較不會過來，也很少來跟我拿東西
    等語（詳原審卷一○一至一○八頁）。則依證人洪上宜於原
    審上開證述，可知被告未曾參與或幫助洪上宜將毒品販賣給
    他人，亦不曾向洪上宜購買過毒品，洪上宜亦未曾告知其有
    海洛因販賣行為，亦未曾告知其委請被告尋找海洛因上游毒
    販及請求協助接洽購入海洛因，係為供販賣海洛因予他人營
    利目的。且被告與洪上宜共同出資購買毒品海洛因，二人各
    分得所出資數量，彼此依出資比例朋分毒品，此種合資購買
    毒品舉止，於被告及洪上宜間，均可互蒙購入毒品在價格上
    折扣利益，不能因洪上宜所購毒品較被告多，即認被告係基
    於幫助洪上宜販賣毒品意思而媒介購買毒品。
  (三)證人康蔣文、林網胡及蔡宇家等人於警詢及偵查中固稱，曾
    向證人洪上宜購買海洛因來施用云云。惟依證人康蔣文、林
    網胡及蔡宇家等人供述，及原審九十三年重訴字第一號刑事
    判決事實認定，洪上宜係自九十二年三月間起，至九十二年
    六月間止，販賣海洛因予康蔣文、林網胡及蔡宇家等人，其
    於九十二年八月間，及九十二年九月三日，前往臺中及高雄
    購買海洛因後，即未曾再有販賣海洛因予他人行為。則足以
    佐證洪上宜於原審證述：我去高雄或台中買回毒品後，均是
    自己施用，並沒有賣等語，較為可採。而證人洪上宜於原審
    又證述，其係於被捉到前約三個月，才與被告有聯絡，而住
    進上海汽車旅館，不到一個月就被捉等情，此與證人林大傑
    於原審證述，其住進上海汽車旅館約一、二星期，洪上宜住
    進上海汽車旅館較晚等情相符。則被告與洪上宜，既僅於九
    十二年六月間（即被查獲前約三月）才有聯絡，洪上宜於九
    十二年七月後，即未再有販賣海洛因予他人，而被告與洪上
    宜二人住在上海汽車旅館重疊期間，亦僅一、二個星期，期
    間並不長，是證人洪上宜證述，被告對於其販賣海洛因予康
    蔣文、林網胡及蔡宇家等人，並不知情，堪信可採。依此，
    則難認被告知悉或可預見洪上宜前往高雄市左營區榮民醫院
    購買海洛因時有販賣毒品予他人以營利之特定主觀意向。
  (四)又證人林大傑於偵查中供稱：於九十二年九月三日，被告開
    車載我、洪上宜到高雄去向姓雷的買毒品，洪上宜來我跟被
    告住的房間，跟被告說幫他拿毒品，我在房間有聽到，後來
    洪上宜打電話給被告，問好了沒，被告說好了就出發，被告
    開小客車去，並打電話給賣方，到榮民醫院時，因我沒有進
    去，被告及洪上宜買多少我不清楚等語（詳九十二年偵字第
    三八六○號卷(一)十九頁）。此僅證述被告開車，搭載洪上宜
    及林大傑，前往高雄市榮民醫院購買海洛因情形，並無法證
    明被告幫洪上宜接洽上游毒販，及共同前往高雄市左營區榮
    民醫院販入海洛因時，於主觀上已知悉或預見洪上宜係為販
    賣毒品營利而販入該批海洛因。是無法證明被告有幫助洪上
    宜販賣海洛因主觀犯意。且證人林大傑於原審亦稱：大約於
    九十二年七月九日，為警查獲前半年，那時我沒工作，沒地
    方住，經過朋友介紹才認識被告，住進上海汽車旅館約一、
    二週，就被捉到，我是跟被告一起住進去的，洪上宜後來才
    住進去，我在旅館那邊沒看過被告賣毒品，洪上宜去我們那
    裡比較少，到過幾次也不知道，我有在我的房間，幫洪上宜
    記過毒品交易的事，當時被告有在房間，但我不知他是否知
    道，因在房間裡面不是每個人均做一樣的事，那時不太清楚
    洪上宜在販毒，是快要被判刑的時，才知道洪上宜在賣海洛
    因，我沒有看過或聽過洪上宜在賣海洛因，我跟洪上宜很少
    來往，他比我們晚住進汽車旅館，也沒有住多久就被捉等語
    （詳原審卷一○八至一一四頁）。是證人林大傑亦證稱，其
    並未看過或聽過洪上宜，有在販賣毒品海洛因，是到後來被
    判刑時才知洪上宜有在賣毒品海洛因等語。則依證人林大傑
    與被告同居於上海汽車旅館相同房間，其所處環境相同，足
    認被告辯稱，其不知洪上宜有販賣海洛因情形，非不足採。
    故並無法證明被告有幫助洪上宜販賣海洛因之主觀犯意。
  (五)另公訴人於本件辯論時，雖指被告夥同洪上宜於短短三個月
    間，即購買毒品達四十多萬元，依洪上宜所購買毒品不可能
    僅供自己施用；且查獲現場扣到毒品海洛因有分裝情形，並
    有扣到葡萄糖，施用者無須分裝或摻入葡萄糖，足見查獲的
    毒品非單純供己施用；另被告與洪上宜等人，均住於汽車旅
    館，顯以該汽車旅館為販賣毒品根據地云云。惟查，洪上宜
    雖於短短三個月間，即購買毒品四十餘萬元，數量不低。然
    證人洪上宜於原審已證稱，其因自己購買毒品的上線沒辦法
    拿到毒品，才請被告幫忙聯絡拿藥，而洪上宜為吸毒成癮者
    ，其吸毒所需數量不低，為免日後無法尋得毒品來源，而大
    量購買毒品海洛因以貯存囤積，供日後自己吸食，非不可能
    。故不能僅因洪上宜於短期內購入大量海洛因，即推認被告
    知悉或預見洪上宜有販賣毒品海洛因意思；又本件洪上宜為
    警查獲時，固扣得毒品分成小包裝達二百餘包及疑似葡萄糖
    之物（共查扣白粉二○九包，其中三包淨重三○八‧七○公
    克無毒品反應）。然被告與洪上宜雖同住上海汽車旅館，但
    彼此不常往來，已據證人洪上宜及林大傑於原審供明。則被
    告先前是否曾看過扣案分裝毒品及疑似葡萄糖等物，並非無
    疑，且此等毒品分裝，係毒品購入後分裝而成，非於洪上宜
    委請被告協助接洽上游毒販時，即已存在。至本件於被告房
    間，所查獲白粉一包並無毒品反應（標示HR，淨重一七六‧
    九九公克），有鑑定通知書在卷可憑。而公訴人亦未因此而
    推認被告涉有販賣毒品海洛因犯嫌，故無法以該查扣物品，
    即推論被告知悉或預見洪上宜從事販賣毒品行為。又本件住
    於上海汽車旅館者，除洪上宜外，尚有證人林大傑、被告、
    林于靖等人。但公訴人僅起訴洪上宜有販賣毒品犯行，對林
    大傑及林于靖則未認有販賣毒品犯嫌，足認公訴人係依各該
    人涉案事證據追訴犯罪，非僅因住於同一房間即推認共同犯
    罪。同理，無法因洪上宜居住在汽車旅館，即認被告知悉或
    預見洪上宜有從事販賣毒品情形。綜上所述，公訴人上開推
    論，並無法使本院形成被告主觀上確知或預見洪上宜有販賣
    毒品海洛因行為或犯意，而仍幫助其購入毒品犯罪心證。
  (六)綜上各情，認被告於所辯，應屬可採，尚難僅以被告於偵查
    中曾供述：普普知道他有在賣（台語），而遽認被告於主觀
    上已知悉或預見洪上宜前往高雄市左營區榮民醫院購入海洛
    因目的，係為販賣予他人營利，而有幫助洪上宜販賣海洛因
    犯意。此外，公訴人並未提出其他積極證據，足資證明被告
    ，有公訴人所指幫助販賣海洛因之直接故意或間接故意，而
    依公訴人所提出相關證據及指出證明方法，尚無從說服本院
    形成被告該部分有罪心證，既不能證明被告該部分犯罪，本
    於無罪推定原則，自應為被告該部分無罪諭知。
六、原判決以被告被訴幫助販賣第一級毒品部分，犯罪尚屬不能
    證明，而諭知被告無罪。本院經核，原判決關於被告被訴幫
    助販賣第一級毒品部分，認事用法，均無違誤。檢察官上訴
    意旨認，原審判決被告幫助販賣毒品部分無罪，其判決理由
    與原審同庭九十三年重訴字第一號刑事判決，所認定事實相
    衝突，且證據取捨，與經驗、論理法則有違云云。經查：
  (一)原判決就被告甲○○是否成立「幫助販賣第一級毒品」，認
    被告係於「受洪上宜之託，代向雷姓男子聯絡接洽購買毒品
    海洛因事宜前，主觀上是否知悉或預見洪上宜係為販賣毒品
    海洛因」，原判決依被告及證人下列供述，認定事實（詳一
    審判決六至十一頁判決理由）：
  (1)被告雖於偵查中供述，其大概知道洪上宜販入毒品是為販賣
    目的云云。惟被告亦曾供述：「並不確定」等語，且該供述
    係於洪上宜遭查獲販賣毒品犯行以後行為。
  (2)又證人洪上宜於偵查中及九十三年重訴字第一號審理時，並
    未供稱，被告於幫忙接洽雷姓男子時，即已知悉其購入海洛
    因有販賣予他人不法營利意圖。且依洪上宜於原審供述，可
    知被告並未曾參與或幫助洪上宜將毒品販賣給他人，亦不曾
    向洪上宜購買過毒品，洪上宜亦未曾告知其有從事海洛因販
    賣行為，亦未曾告知其委請被告尋找毒品上游毒販及請求協
    助接洽購入毒品係為供販賣予他人營利目的。
  (3)依證人康蔣文、林網胡及蔡宇家等人於警偵訊供述及九十三
    年重訴字第一號判決事實認定，洪上宜係自九十二年三月間
    起至同年六月間止，販賣海洛因予康蔣文、林網胡及蔡宇家
    等人，其於九十二年八月間，及同年九月三日前往臺中及高
    雄購買毒品海洛因後，即未曾再有販賣毒品海洛因予他人行
    為。又洪上宜於原審證述，其係於被抓到前，約三個月才與
    被告聯絡，則被告與洪上宜既僅於九十二年六月左右，才有
    聯絡，洪上宜於同年七月後，即未有販賣毒品海洛因予他人
    。是洪上宜證述，被告對其販賣海洛因予康蔣文等人，並不
    知情，應可採信。
  (4)證人林大傑於偵查中僅證述，被告開車搭載洪上宜及林大傑
    前往高雄市榮民醫院購買毒品海洛因情形，並無法證明被告
    幫洪上宜接洽上游毒販及共同前往高雄市左營區榮民醫院販
    入毒品海洛因時，主觀上已知悉或預見洪上宜係為販賣毒品
    營利而販入該批毒品海洛因。又依林大傑於原審亦證稱，其
    並未看過或聽過洪上宜有在販賣海洛因，是後來被判刑時才
    知洪上宜有在賣海洛因，則依林大傑與被告同居於上海汽車
    旅館相同房間，其所處環境相同，可證被告辯稱，不知洪上
    宜曾有販賣海洛因情形，非不可採。
  (5)又原判決認洪上宜為吸毒成癮者，其吸毒所需數量不低，為
    免日後無法尋得毒品來源，而大量購買毒品海洛因以貯存囤
    積，供日後自己吸食，非不可能，故不能因洪上宜於短期內
    購入大量海洛因，即推認被告知悉或預見洪上宜有販賣海洛
    因犯意；又被告與洪上宜雖同住上海汽車旅館，但彼此不常
    往來，已據洪上宜及林大傑於原審供明，則被告先前是否曾
    看過扣案分裝毒品及疑似葡萄糖等物品，即非無疑。且此等
    毒品分裝係毒品購入後分裝而成，非洪上宜委請被告協助接
    洽上游毒販時，即已存在；且無法因洪上宜居住在汽車旅館
    ，即認被告知悉或預見洪上宜有從事販賣毒品情形。
  (二)至原審九十三年重訴字第一號判決則認：「九十二年九月三
    日十六時許，洪上宜基於自己使用及販賣海洛因與轉讓安非
    他命目的，搭乘甲○○駕駛上開車輛，載同林大傑，至高雄
    市左營區榮民醫院，向雷姓不詳成年人，購買數量不詳海洛
    因與安非他命計廿六萬元（詳該判決事實欄十四行）。
  (三)由此觀之，原審另案九十三年重訴字第一號判決事實，係認
    「洪上宜基於…販賣海洛因目的，購買數量不詳海洛因」等
    語。而本件原判決則認「洪上宜於九十二年八月間及同年九
    月三日，前往臺中及高雄購買海洛因後，即未曾再有販賣海
    洛因予他人行為；跟被告、林大傑一起去高雄市購買海洛因
    大部分，是我要吸食的，但如朋友向我要的時候，我會賣給
    他們」等語（詳本件原審判決理由）。由此可知，本件原判
    決認，洪上宜於九十二年九月三日，與被告前往高雄販入海
    洛因後，並無販賣海洛因予他人行為，縱洪上宜於購買毒品
    海洛因時，主觀上有日後可販賣毒品予需要者意圖與目的，
    亦無法證明被告於幫忙接洽不詳雷姓男子時，即已知悉洪上
    宜購入海洛因，有販賣予他人不法營利意圖。是本件原審判
    決，與原審另案九十三年重訴字第一號判決事實之認定，彼
    此間，並無矛盾情事。
  (四)檢察官上訴意旨認，本件原審判決與原審另案九十三年重訴
    字第一號判決，二案認定洪上宜販賣毒品部分，彼此間發生
    衝突云云。依上所述，為無理由，應予駁回。
  (五)又被告對本件原判決不服提起上訴，並未特別表明係就何項
    罪名判決不服，自屬對原判決全部不服提起上訴，有被告上
    訴狀在卷可憑（詳本院上訴卷十二頁）。然本件原判決就被
    告所為判決有二部分，一為轉讓第一級毒品罪，判處有期徒
    刑一年十月；一為幫助販賣第一級毒品罪，判決無罪。其中
    被訴幫助販賣第一級毒品罪部分，既經原判決為無罪諭知，
    則被告對此部分，自無上訴利益，而不得上訴。被告竟對之
    提起上訴，為無理由，應併予駁回，附此敘明。
據上論斷，應依刑事訴訟法第三百六十八條，判決如主文。
本案經檢察官楊治宇到庭執行職務。
中　　華　　民　　國　　94　　年　　12　　月　　29　　日
                  刑事第六庭    審判長法　官  蔡崇義
                                      法　官  吳永宋
                                      法　官  董武全
以上正本證明與原本無異。
如不服本判決，應於收受本判決後十日內向本院提出上訴書狀。
其未敘述上訴理由者並得於提起上訴後十日內向本院補提理由書
狀（均須按他造當事人之人數附繕本）「切勿逕送上級法院」。
　　　　　　　　　　　　　　　　　　　書記官  許美惠
中　　華　　民　　國　　94　　年　　12　　月　　29　　日
附錄法條：
修正前毒品危害防制條例第八條第一項：
轉讓第一級毒品者，處一年以上七年以下有期徒刑，得併科新臺
幣一百萬元以下罰金。
